【裁判字號】    97,簡上,337
【裁判日期】    980612
【裁判案由】    給付票款
【裁判全文】
臺灣臺北地方法院民事判決             97年度簡上字第337號
上  訴  人  台中商業銀行股份有限公司
法定代理人  己○○
訴訟代理人  乙○○
            戊○○
被上訴人    丁○○○○○○○○○○
訴訟代理人  甲○○
上列當事人間請求給付票款事件，上訴人對於民國九十七年四月
二十一日本院臺北簡易庭九十七年度北簡字第二０七八號第一審
判決提起上訴，經本院於民國九十八年五月二十二日言詞辯論終
結，判決如下：
    主    文
上訴駁回。
第二審訴訟費用新臺幣陸仟肆佰伍拾元由上訴人負擔。
    事    實
一、上訴人方面：
（一）聲明：
    １原判決不利於上訴人之部分廢棄。
    ２上開廢棄部分，被上訴人應給付上訴人新臺幣（下同）四
      十萬元，及自民國九十六年十一月十二日起至清償日止，
      按週年利率百分之六計算之利息。
（二）陳述：
    １上訴人持有丙○○所簽發、發票日為九十六年十一月十日
      、付款人為安泰商業銀行新店分行、面額四十萬元、票據
      號碼ＡＺ0000000號、經被上訴人與新豐多媒體股
      份有限公司（以下簡稱新豐多媒體公司）背書之支票（下
      稱系爭支票），被上訴人固否認其上「大舜報業廣告社」
      背書印文之真正，於他案訴訟中亦否認上訴人所持有、另
      紙丙○○所簽發、發票日為九十六年八月二十五日、付款
      人為美國運通銀行臺北分行、面額三十八萬五千元、票據
      號碼0000000號之支票上，「大舜報業廣告社」背
      書印文之真正，然被上訴人在原審所提證物五中，載稱該
      印文係遭會計小姐盜刻，嗣後卻又改稱為獨資商號、無會
      計等其他人員，被上訴人亦無任何刑事訴追之法律動作，
      顯有可議，此為有利於被上訴人之事實，應由被上訴人舉
      證證明該印文係遭他人盜刻。又發票人丙○○簽發票據登
      記之住址即為被上訴人之戶籍地址，二人關係啟人疑竇，
      上訴人實有理由認丙○○業獲得被上訴人授權背書。
    ２系爭支票係新豐多媒體公司持向上訴人借貸，而新豐多媒
      體公司曾提出證明其自被上訴人處取得該支票之雙方往來
      統一發票，至該統一發票未經被上訴人申報營業稅，與背
      書真偽無涉。
（三）證據：提出支票、退票理由單、被上訴人原審所提被證五
      影本、同意書、票據（副擔保）明細表、統一發票等件，
      聲請訊問發票人丙○○、背書人新豐多媒體公司法定代理
      人葉春暉及被上訴人大舜報業廣告社之會計，及向勞健保
      機構查詢大舜報業廣告社員工資料。
二、被上訴人方面：
（一）聲明：上訴駁回。
（二）陳述：除與原判決記載相同者，茲予引用外，補稱被上訴
      人係從事廣告刊登、傳單分送業務，並未與新豐多媒體公
      司有任何往來，如確有該筆開支，自當據以申報並扣抵稅
      額一萬九千零四十八元，系爭支票上「大舜報業廣告社」
      印文並非真正，該印文與「大舜報業廣告社」營利事業設
      定登記、銀行開戶往來及勞健保使用印文均不相符，自不
      得據以強令被上訴人負背書之責。
（三）證據：提出臺北縣政府證明書、設立登記印文、營利事業
      登記資料查詢單等件。
    理    由
一、本件上訴人主張：伊持有之系爭支票，經上訴人於九十六年
    十一月十二日屆期提示竟因「存款不足及拒絕往來戶」退票
    未獲付款，該票據係新豐多媒體公司持向伊借貸而取得，新
    豐多媒體公司並曾提出據以證明雙方交易往來之統一發票，
    而被上訴人先稱本件背書印文係遭會計小姐盜刻，嗣後卻又
    改稱為獨資商號、無會計等其他人員，亦無任何刑事訴追之
    法律動作，顯有可議，且發票人丙○○簽發票據登記之住址
    即為被上訴人之戶籍地址，二人關係啟人疑竇，應認丙○○
    業獲得被上訴人授權背書，爰依票據關係請求被上訴人與丙
    ○○、新豐多媒體公司連帶給付上訴人四十萬元，及自提示
    日即九十六年十一月十二日起至清償日止，按週年利率百分
    之六計算之利息（原審判命丙○○、新豐多媒體公司連帶給
    付上訴人四十萬元，及自九十六年十一月十二日起至清償日
    止，按週年利率百分之六計算之利息，駁回上訴人其餘之請
    求，上訴人就敗訴部分提起上訴，丙○○、新豐多媒體公司
    並未上訴，丙○○、新豐多媒體公司敗訴部分已告確定）。
二、被上訴人則以：伊係從事廣告刊登、傳單分送業務，並未與
    新豐多媒體公司有任何往來，如確有該筆開支，自當據以申
    報並扣抵稅額一萬九千零四十八元，系爭支票上「大舜報業
    廣告社」背書印文並非真正，該印文與「大舜報業廣告社」
    營利事業設定登記、銀行開戶往來及勞健保使用之印文均不
    相符，自不得據以強令伊負背書之責等語，資為抗辯。
三、上訴人主張之事實，業據提出支票、退票理由單、被上訴人
    原審所提被證五影本、同意書、票據（副擔保）明細表、統
    一發票等件為證，其中系爭支票上「大舜報業廣告社」背書
    印文之真正，已經被上訴人否認，被上訴人並辯稱：伊未與
    新豐多媒體公司有任何往來，系爭支票上「大舜報業廣告社
    」印文並非真正等語。
（一）按票據發票人應就票據文義負責，票據法第五條定有明文
      ；又當事人主張有利於己之事實者，就其事實有舉證之責
      任，但法律別有規定，或依其情形顯失公平者，不在此限
      ，民事訴訟法第第四百三十六條之一第三項、第四百六十
      三條準用第二百七十七條亦有明文規定。是票據上之簽名
      或蓋章係偽造者，該被偽造之人自不負任何票據責任；背
      書人否認背書印章為真正時，應由執票人負舉證責任，如
      執票人不能證明票據上背書人之印章為真正者，背書人不
      負背書責任。本件上訴人主張被上訴人應就票據文義負責
      ，以該「大舜報業廣告社」背書印文係真正為前提，惟被
      上訴人業已否認該背書印文之真正，揆諸上述說明，自應
      由上訴人就該背書印文之真正負舉證之責。
（二）經查：
    １本件票據上「大舜報業廣告社」之背書印文，與大舜報業
      廣告社之營利事業登記、與金融行庫間開戶往來使用及申
      報全民健康保險使用之印文，字體、字型以肉眼辨識即有
      明顯差異，有臺北縣政府證明書、各式印文在卷可考。
    ２上訴人主張本件票據係新豐多媒體公司持向其借貸，固據
      提出同意書、票據（副擔保）明細表、統一發票為證，但
      其中用以證明新豐多媒體公司與大舜報業廣告社間往來、
      本件票據係經大舜報業廣告社背書交付新豐多媒體公司之
      統一發票，經本院職權函送財政部臺灣省北區國稅局查詢
      結果，並未據大舜報業廣告社據為憑證申報營業稅進項稅
      額，有財政部臺灣省北區國稅局中和稽徵所北區國稅中和
      三字第０九七一０三七八０三號函在卷可考，該紙統一發
      票內容之真正，已非無疑，自難遽認新豐多媒體公司與被
      上訴人即大舜報業廣告社間確有四十萬元之印刷費往來。
    ３又丙○○、新豐多媒體公司法定代理人葉春暉經本院三度
      傳喚均未能到庭；而大舜報業廣告社並未參加勞工保險，
      亦有勞工保險局保承資字第０九七一０三五一六九０號覆
      函可資參佐，是亦無從證明被上訴人經營之大舜報業廣告
      社確有聘僱會計人員並予以傳喚訊問；至發票人丙○○簽
      發票據登記之住址即為被上訴人之戶籍地址一節，亦不能
      證明本件票據上被上訴人背書印文之真正或被上訴人曾授
      權丙○○為本件背書。
    ４綜上所述，並無證據足認本件票據上「大舜報業廣告社」
      之背書印文為真正。上訴人又未另行舉證證明被上訴人確
      有背書之事實，其遽向被上訴人請求票款，即非有理。
四、從而，上訴人依票據法律關係請求被上訴人與原審共同被告
    丙○○、新豐多媒體公司連帶給付上訴人四十萬元，及自提
    示日即九十六年十一月十二日起至清償日止，按週年利率百
    分之六計算之利息，難認有據，不應准許，原審就上開部分
    駁回上訴人之請求，經核並無違誤，上訴意旨指摘原判決此
    部分不當，求予廢棄，為無理由，應予駁回。
五、兩造其餘攻擊防禦方法及所提證據，本院審酌後認對於判決
    結果不生影響，爰不一一論列，併此敘明。
據上論結，本件上訴為無理由。依民事訴訟法第四百三十六條之
一第三項、第四百四十九條第一項、第七十八條，判決如主文。
中    華    民    國    98    年    6     月    12    日
                  民事第一庭  審判長法  官  李昆曄
                                    法  官  文衍正
                                    法  官  洪文慧
上列正本核與原本無異。
本判決不得上訴。
中    華    民    國    98    年    6     月    12    日
                                    書記官  林芝儀


司法院資訊處製作；財團法人民間司法改革基金會備份。
